【裁判字號】    89,易緝,246
【裁判日期】    900309
【裁判案由】    詐欺
【裁判全文】
臺灣板橋地方法院刑事判決                        八十九年度易緝字第二四六號
    公  訴  人  臺灣板橋地方法院檢察署檢察官
    被      告  乙○○
右列被告因詐欺案件，經檢察官提起公訴（八十八年度偵字第九八七七號），本院判
決如左：
    主  文
乙○○無罪。
    理  由
一、公訴意旨略以：乙○○明知已無資力，竟仍基於意圖為自己不法所有之概括犯意
    ，自八十六年七月起至八十八年三月三十一日止，藉詞居間仲介坐落於臺北縣八
    里鄉○○○段一小段八○三號土地買賣等事件，將可獲得大筆居間報酬為由，連
    續多次在臺北縣中和市自強國小、連城路佳福保齡球館及土城市○○路六十號七
    樓，向甲○○貸借款項總計新臺幣（下同）二百三十八萬五千三百六十元，乙○
    ○為取信甲○○，並簽發詳如卷附支票十二紙及本票十五紙為擔保。詎上開票據
    屆期提示，均未獲兌付，甲○○始知受騙，因認被告等涉有共同詐欺罪嫌云云。
二、按犯罪事實應依證據認定之，無證據不得推定其犯罪事實；又不能證明被告犯罪
    者，應諭知無罪之判決，刑事訴訟法第一百五十四條、第三百零一條第一項分別
    定有明文。又刑法第三百三十九條第二項詐欺罪之成立，以意圖為自己或第三人
    不法所有，以詐術使人交付物以外之一切財產上不法利益為要件，而所謂以詐術
    使人交付，必須被詐欺人因其詐術而陷於錯誤，若其所用方法，不能認為詐術，
    亦不致使人陷於錯誤，即不構成該罪，最高法院四十六年度臺上字第二六○號判
    例可資參照。且刑事訴訟上證明之資料，無論其為直接或間接證據，均須達於通
    常一般之人均不致有所懷疑，而得確信其為真實之程度，始得據為有罪之認定，
    若其關於被告是否犯罪之證明未能達此程度，而有合理懷疑之存在，致使無從形
    成有罪之確信，根據「罪證有疑，利於被告」之證據法則，即不得遽為不利被告
    之認定，亦有最高法院七十六年度臺上字第四九八六號判例可稽。
三、本件公訴人認被告等涉犯刑法第三百三十九條第一項之詐欺罪嫌，無非係以右揭
    事實，業據告訴人指述綦詳，並有告訴人提出之支票、本票及退票理由單等可稽
    ，且被告向告訴人調借之款項並未清償，又無法提出確實擔任土地仲介買賣之事
    證，而認被告所辯不足採信等為其論據。惟訊據被告固坦承有向告訴人調借款項
    ，及開立支票、本票保證等情事，惟堅決否認有何詐欺犯行，辯稱：伊因岳母遭
    人倒會及生病須用金錢週轉，適手上有幾筆土地仲介案件預期可收入大筆資金，
    乃許以收取居間費用後即行還款，而先向告訴人調借金錢週轉。熟料仲介土地並
    未談妥，且遭陳勝天之仲介公司假建設公司之名，私下與介紹之地主張武夫交涉
    ，虛以仲介合約搪塞而私下完成交易，使伊無法收取仲介報酬，致所欠金錢無法
    清償，伊並無詐片告訴人，事後亦非存心托欠等語。經查：被告雖係以仲介土地
    可取得資金為信用之保證而向告訴人借得款項，並開具支票、本票等擔保之，然
    被告所辯稱其確實曾為他人仲介土地，已據告訴人證稱：曾經被告介紹見過八里
    土地之地主，及曾見過被告提出多筆土地產權證明等語明確（見本院八十九年十
    一月二十八日訊問筆錄、九十年三月二日審判筆錄）；又被告所辯係與陳勝天之
    公司接觸，後來陳勝天有交予其一紙合約，亦與告訴人證述確有見過陳勝天其人
    等語相符（見本院九十年三月二日審判筆錄），並有卷附臺北縣八里鄉○○○段
    壹小段八○三地號仲介合約書為佐論，當見被告所言並非虛設無據之藉詞。雖被
    告所提之上開仲介合約書經見證人顏武男律師到庭證稱係出於他人偽造，顏武男
    律師並未見證該合約等語（見八十九年五月三十一日訊問筆錄），但核與被告所
    稱伊受陳勝天所騙等情尚非不符。綜上事證，被告所辯其因仲介土地失敗，致無
    法償還等語應非虛言，其既有實際從事土地仲介，不能僅以其仲介未見成果率認
    其係藉以為施用詐術之託詞。又果如公訴意旨所推論，被告向告訴人陳稱其從事
    仲介土地等語，僅為詐取財物之藉詞，則被告如何串謀陳勝天之建設公司及地主
    張武夫，又如何提出多筆產權證明取信被告，且被告既已自八十六年七月至八十
    七年十月自告訴人處借得二百萬元以上（參告訴人呈附被告所借債款表），則其
    又何須再另冒刑責，復於八十七年十月底偽造仲介合約書交告訴人而授之以柄？
    此等合理可疑之處，均查無任何證據以明之，自不得僅憑推測而逕論以詐欺刑責
    。且被告自向告訴人借得款項之始，均未否認其所欠款項，更曾於八十八年六月
    四日、九十年三月一日與告訴人協議、和解，此分別有告訴人所提債務償還協議
    書、債務償還和解書各一份附卷為據，足佐被告並無詐欺告訴人之意思。此外，
    復查無任何積極足證被告有公訴意旨所指之犯行，揆諸首揭說明意旨，被告犯行
    屬不能證明，自應為無罪之諭知。
四、又臺灣板橋地方法院檢察署八十八年度偵字第一六六五三號併案意旨略以：被告
    於八十七年間，以臺北縣八里鄉○○○段壹小段八○三地號土地仲介合約書取信
    告訴人，而該合約書經向見證人顏武男律師求證，實係出於偽造，是被告另涉偽
    造文書罪嫌，且認被告另涉之偽造文書罪嫌，與本案詐欺告訴人甲○○之部分，
    有牽連之裁判上一罪關係，而移送併辦。然本件被告所涉之詐欺罪嫌部分，業經
    本院判決無罪並論述如前，則併案部分與本件即無裁判上一罪之關係，本院無從
    審酌，應檢還移案機關另行偵查處理。
據上論斷，應依刑事訴訟法第三百零一條第一項，判決如主文。
本案經檢察官陳炎辰到庭執行職務。
中      華      民      國      九十      年      三      月      九    日
                                  臺灣板橋地方法院刑事第六庭
                                          法  官  林漢強
右正本證明與原本無異。
如不服本判決，應於判決送達後十日內，向本院提出上訴狀。
                                          書記官  黃大千
中      華      民      國      九十      年      三      月      九    日


司法院資訊處製作；財團法人民間司法改革基金會備份。
